臺灣苗栗地方法院刑事判決　　　　　　　 99年度訴字第844號
公　訴　人　臺灣苗栗地方法院檢察署檢察官
被　　　告　廖仁德
　　　　　　李瑞秋
前列2人共同
指定辯護人　本院公設辯護人蔡文亮
上列被告等因違反毒品危害防制條例案件，經檢察官提起公訴（
99年度偵字第5204號、99年度毒偵字第1599、1600號），本院判
決如下：
    主  文
廖仁德販賣第二級毒品，處有期徒刑參年陸月，未扣案販賣毒品
所得財物新臺幣肆萬貳仟元沒收，如全部或一部不能沒收時，以
其財產抵償之。又施用第一級毒品，處有期徒刑陸月，扣案之海
洛因壹小包（驗餘淨重零點壹捌貳壹公克）沒收銷燬。又施用第
二級毒品，處有期徒刑伍月，扣案之甲基安非他命貳小包（警秤
淨重共計參點肆壹公克）沒收銷燬。應執行有期徒刑肆年貳月，
未扣案販賣毒品所得財物新臺幣肆萬貳仟元沒收，如全部或一部
不能沒收時，以其財產抵償之。扣案之海洛因壹小包（驗餘淨重
零點壹捌貳壹公克）及甲基安非他命貳小包（警秤淨重共計參點
肆壹公克）均沒收銷燬。
李瑞秋幫助販賣第二級毒品，處有期徒刑壹年玖月。又施用第二
級毒品，處有期徒刑肆月，應執行有期徒刑壹年拾壹月。
    犯罪事實
一、廖仁德前於民國91年間，因施用毒品案件，經本院裁定送觀
    察、勒戒後，認無繼續施用毒品傾向，於91年6 月25日執行
    完畢釋放，並經臺灣苗栗地方法院檢察署檢察官以91年度毒
    偵字第476 號為不起訴處分確定。復於前開觀察、勒戒執行
    完畢釋放後之5 年內，於92年間，因施用毒品案件，經本院
    裁定送觀察、勒戒後，認有繼續施用毒品傾向，經本院裁定
    令入戒治處所施以強制戒治，於93年1 月9 日執行完畢，刑
    事責任部分則經本院判處有期徒刑6 月確定，於93年5 月5
    日易科罰金執行完畢。李瑞秋於90年間，因施用毒品案件，
    經臺灣桃園地方法院裁定送觀察、勒戒後，認無繼續施用毒
    品傾向，於90年1 月20日執行完畢釋放，並經臺灣桃園地方
    法院檢察署檢察官以90年度毒偵緝字第20號為不起訴處分確
    定。又於前開觀察、勒戒執行完畢釋放後之5 年內，於92年
    間，因施用毒品案件，再經臺灣新竹地方法院裁定送觀察、
    勒戒後，認無繼續施用毒品傾向，於92年10月20日執行完畢
    釋放，並經臺灣新竹地方法院檢察署檢察官以92年度毒偵緝
    字第101 號為不起訴處分確定（以上2 人均不構成累犯）。
二、廖仁德、李瑞秋均明知甲基安非他命係毒品危害防制條例第
    2 條第2 項第2 款所列管之第二級毒品，不得非法持有、販
    賣。緣吳宗樺（涉犯施用、持有第二級毒品甲基安非他命部
    分，由本院另行審結）欲購買第二級毒品甲基安非他命，於
    99 年9月9 日下午，以其持用之門號0000000000號行動電話
    撥打廖仁德所持用非其所有之門號0000000000號行動電話，
    詢問購買毒品事宜，詎廖仁德竟基於販賣第二級毒品甲基安
    非他命之犯意，與吳宗樺約定交易毒品之地點後，吳宗樺乃
    委請不知情之游志昇駕駛車號6800-WK 號自小客車搭載，於
    99 年9月9 日18時20分許（起訴書誤載為96年），前往廖仁
    德位於苗栗縣頭份鎮民生里1 鄰新屋家135 號住處，廖仁德
    即以新臺幣（下同）4 萬2,000 元之價格，販賣甲基安非他
    命1 包（驗餘淨重32.5835 公克）予吳宗樺，適廖仁德之女
    友李瑞秋在場，廖仁德便請李瑞秋至後面房間取出上開甲基
    安非他命1 包，李瑞秋明知廖仁德欲販賣第二級毒品甲基安
    非他命予吳宗樺以謀利，竟基於幫助廖仁德販賣第二級毒品
    甲基安非他命之犯意，至後面房間取出上開甲基安非他命1
    包後先交予廖仁德，再由廖仁德交予吳宗樺，並向吳宗樺收
    取上開款項，吳宗樺與游志昇旋即駕車離開。嗣於同日18時
    30 分 許，吳宗樺、游志昇因欲上廁所，乃將車輛停在苗栗
    縣頭份鎮民生里1 鄰新屋家140 號旁空地，經巡邏員警發現
    其等行跡可疑上前盤查，吳宗樺便將上開購得之甲基安非他
    命1 包丟在地上，經警加以逮捕後，復自上開自用小客車上
    搜獲吳宗樺所有之甲基安非他命吸食器1 組、甲基安非他命
    殘渣袋5 個、吸管分裝杓1 支、打火機1 個。
三、廖仁德另基於施用第二級毒品甲基安非他命之犯意，於99年
    9 月20日上午8 時許，在苗栗縣頭份鎮民生里1 鄰新屋家13
    5 號住處，以將甲基安非他命置於吸食器內燒烤燃燒煙霧之
    方式，施用第二級毒品甲基安非他命1 次。再基於施用第一
    級毒品海洛因之犯意，於同日施用甲基安非他命之後某時，
    在同上地點，以將海洛因捲入香煙內燃燒煙霧之方式，施用
    第一級毒品海洛因1 次。李瑞秋亦另基於施用第二級毒品甲
    基安非他命之犯意，於99年9 月17日，於上開相同地點，以
    將甲基安非他命置於吸食器內燒烤燃燒煙霧之方式，施用第
    二級毒品甲基安非他命1 次。嗣於99年9 月20日15時30分許
    ，為警持搜索票至上開廖仁德、李瑞秋住處，搜獲廖仁德所
    有供其個人施用之海洛因1 小包（驗餘淨重0.1821公克）、
    甲基安非他命2 小包（警秤淨重分別為2.59公克、0.82公克
    ，共計3.41公克），因而查知上情。
四、案經臺灣苗栗地方法院檢察署檢察官指揮苗栗縣警察局頭份
    分局報請該署檢察官偵查起訴。
    理  由
壹、證據能力部分
一、按刑事訴訟法第159 條之5 第1 項「被告以外之人於審判外
    之陳述，雖不符前4 條之規定，而經當事人於審判程序同意
    作為證據，法院審酌該言詞陳述或書面陳述作成時之情況，
    認為適當者，亦得為證據」之規定，觀諸其立法理由謂：「
    二、按傳聞法則的重要理論依據，在於傳聞證據未經當事人
    之反對詰問予以核實，乃予排斥。惟若當事人已放棄對原供
    述人之反對詰問權，於審判程序表明同意該等傳聞證據可作
    為證據，基於證據資料愈豐富，愈有助於真實發見之理念，
    此時，法院自可承認該傳聞證據之證據能力。三、由於此種
    同意制度係根據當事人的意思而使本來不得作為證據之傳聞
    證據成為證據之制度，乃確認當事人對傳聞證據有處分權之
    制度。為貫徹本次修法加重當事人進行主義色彩之精神，固
    宜採納此一同意制度，作為配套措施。然而吾國尚非採澈底
    之當事人進行主義，故而法院如認該傳聞證據欠缺適當性時
    （例如證明力明顯過低或該證據係違法取得），仍可予以斟
    酌而不採為證據，爰參考日本刑事訴訟法第326 條第1 項之
    規定，增設本條第1 項。」由此可知，第159 條之5 第1 項
    之規定，僅在強調當事人之同意權，取代當事人之反對詰問
    權，使傳聞證據得作為證據，並無限制必須「不符合同法第
    159 條之1 至第159 條之4 」，始有適用，故依條文之目的
    解釋，第159 條之5 第1 項之規定，並不以被告以外之人於
    審判外之陳述「不符合」同法第159 條之1 至第159 條之4
    有關傳聞證據例外規定之情形，始有其適用（臺灣高等法院
    暨所屬法院96年法律座談會刑事類提案第26號研討結果參照
    ）。又增訂刑事訴訟法第159 條之5 第1 項所參考之日本國
    刑事訴訟法第326 條第1 項，其文義為「檢察官及被告同意
    作為證據之書面或供述，法院考量該書面或供述作成時之情
    況認為相當時，不論第321 條至前條（第325 條）之規定，
    亦得作為證據」，可見，我國法所借鏡之日本國法，其操作
    模式係：法院首先確認有無當事人之同意，待確認當事人不
    同意時，始探究該傳聞證據是否該當刑事訴訟法第321 條以
    下（為傳聞例外規定，相當於我國法第159 條之1 至之4 ）
    之要件。易言之，當事人之同意乃係傳聞法則例外之第一次
    關口，亦為傳聞法則例外之最先位規定。如當事人同意將傳
    聞證據作為證據使用，法院即毋庸再去論述是否有符合其他
    傳聞例外規定之適用。是本案公訴人、被告及辯護人如有同
    意以下本院所引用之傳聞證據均作為證據使用，對於本院引
    用之傳聞證據顯已放棄反對詰問權，並同時有賦予證據能力
    之意思表示，則該傳聞證據既已有證據能力，而得作為論罪
    之依據，於邏輯上本院並毋庸再去細究該傳聞證據是否合致
    刑事訴訟法第159 條之1 至之4 等規定（最高法院97年度台
    上字第6715號判決要旨參照）。查本案經本院引用之被告以
    外之人於審判外之言詞或書面陳述，業據檢察官、被告及辯
    護人於審判程序一致同意作為證據（見本院卷第84頁背面至
    89頁），本院審酌前開陳述作成時之情況，尚無違法或證明
    力明顯過低之瑕疵，與本案待證事實復具有相當關連性，亦
    認為適當，依刑事訴訟法第159 條之5 第1 項，前開傳聞證
    據均得作為證據。
二、中山醫學大學附設醫院檢驗科藥物檢測中心尿液檢驗報告、
    行政院衛生署草屯療養院鑑定書，係屬於刑事訴訟法第206
    條第1 項之鑑定報告，依刑事訴訟法第159 條之立法增訂理
    由所載，合乎傳聞例外規定，亦具有證據能力。
三、扣案之甲基安非命1 包（被告廖仁德販賣予吳宗樺部分）、
    海洛因1 小包、甲基安非他命2 小包（被告廖仁德所有供其
    個人施用部分），均係以物件之存在及其呈現之狀態為證據
    資料，性質上屬物證而非供述證據；員警拍攝之現場及查獲
    物品照片，則係依機器之功能，攝錄實物形貌而形成之圖像
    ，並非人類意思表達之言詞或書面陳述，不含供述要素，當
    不在刑事訴訟法第159 條第1 項規定「被告以外之人於審判
    外之言詞或書面陳述」之範圍內，性質上亦應屬於非供述證
    據，無傳聞法則之適用（最高法院97年度台上字第3854號判
    決意旨參照），無刑事訴訟法第159 條第1 項之適用，以上
    證據均非實施刑事訴訟程序之公務員因違背法定程序而取得
    ，與本案待證事實復具有自然之關連性，自均有證據能力。
貳、實體部分
一、上揭犯罪事實，迭據被告廖仁德、李瑞秋於警詢、偵查中及
    本院準備程序、審理時坦承不諱（被告廖仁德部分：他字卷
    第83頁、第5204號偵查卷第121 頁、第1599號偵查卷第13頁
    、本院卷第52、89頁背面；被告李瑞秋部分：他字卷第25頁
    、56頁、第5204號偵查卷第99頁、本院卷第52、89頁背面）
    ，核與證人吳宗樺、游志昇於警詢及偵訊中證述之情節相符
    （吳宗樺：他字卷第45頁背面、第5204號偵查卷第31頁背面
    、32、120 頁；游志昇：他字卷第46頁背面、47頁、第5204
    號偵查卷第35頁背面、38、98頁），且有苗栗縣警察局頭份
    分局查獲廖仁德涉嫌毒品危害防制條例毒品初步鑑驗報告單
    1 份（見第5204號偵查卷第82頁）、中山醫學大學附設醫院
    檢驗科藥物檢測中心99年9 月30日尿液檢驗報告（尿液編號
    ：99C307、99C308）2 份、苗栗縣警察局頭份分局毒品犯罪
    嫌疑人尿液採驗作業管制紀錄2 份（以上見第5204號偵查卷
    第134 、135 、137 、138 頁）、證人游志昇所畫現場圖1
    紙（見他字卷第50頁背面）、遠傳電信股份有限公司雙向通
    聯記錄查詢1 份（見第5204號偵查卷第104 、109 頁）及現
    場照片10張（見第5204號偵查卷第53、54頁共計8 張、第13
    62號偵查卷第55頁上面2 張）在卷可稽，此外，並有白色結
    晶1 包、白色結晶2 小包、白色粉末1 小包扣案可資佐證。
    扣案之白色結晶1 包、白色粉末1 小包，均經送請行政院衛
    生署草屯療養院鑑定結果，分別檢出甲基安非他命成分（驗
    餘淨重32.5835 公克）、海洛因成分（驗餘淨重0.1821公克
    ），有該院99年10月14日草療鑑字第0991000023、99年11月
    2 日草療鑑字第0991000271號鑑定書2 紙附卷足憑（見第13
    62號偵查卷第83頁、第1600號偵查卷第41頁），又扣案之白
    色結晶2 小包，經警初步測定結果，亦呈甲基安非他命陽性
    反應，有扣押物品目錄表及卷附照片在卷可證（見1599號偵
    查卷第29、38頁）。足認被告廖仁德、李瑞秋之自白均與事
    實相符，本件事證明確，被告2 人之犯行，均堪予認定。
二、論罪科刑
(一)、核被告廖仁德所為，係犯毒品危害防制條例第4 條第2 項之
    販賣第二級毒品罪及同條例第10條第1 項之施用第一級毒品
    罪、同條例第10條第2 項之施用第二級毒品罪；被告李瑞秋
    所為，係犯刑法第30條第1 項、毒品危害防制條例第4 條第
    2 項之幫助販賣第二級毒品罪、同條例第10條第2 項之施用
    第二級毒品罪。被告廖仁德販賣及施用第一級毒品、第二級
    毒品前，被告李瑞秋幫助販賣及施用第二級毒品前，其等持
    有第一級毒品、第二級毒品之低度行為，均為其販賣、幫助
    販賣及施用第一級、第二級毒品之高度行為所吸收，均不另
    論罪。
(二)、被告李瑞秋幫助他人實行犯罪，為幫助犯，爰依刑法第30條
    第2 項之規定，按正犯之刑減輕其刑。
(三)、被告廖仁德、李瑞秋所犯上開各罪，均犯意各別，行為互異
    ，應予分論併罰。
(四)、又犯第4 條至第8 條之罪於偵查及審判中均自白者，減輕其
    刑，為毒品危害防制條例第17條第2 項所明定。被告廖仁德
    、李瑞秋就其所犯前開毒品危害防制條例第4 條第2 項之罪
    ，於本案偵查、審判中均有自白，有各該訊問筆錄、審判筆
    錄在卷可稽，已如前述，爰均依毒品危害防制條例第17條第
    2 項規定，減輕其刑，被告李瑞秋部分則遞減其刑。
(五)、爰審酌被告廖仁德不僅本身販賣甲基安非他命，被告李瑞秋
    幫助販賣甲基安非他命，2 人又均施用毒品，其等不惟殘害
    他人及自身之身體健康，所造成之社會問題尤大於施用者本
    身所受之毒害，嚴重危害國民身心健康及社會風氣，惟念及
    被告2 人販賣或幫助販賣毒品之次數僅有1 次，數量不多，
    對象亦僅有1 人，其等之犯行顯較一般販毒者為獲取暴利而
    兜售毒品之情節輕微，兼衡被告2 人犯罪之動機、目的、手
    段、犯罪情節及犯後坦承犯行，節省訴訟資源等一切情狀，
    各量處如主文所示之刑，並均定其應執行之刑。
(六)、沒收部分：
 1、毒品危害防制條例第19條第1 項固規定，犯第4 條至第9條
    之罪者，其供犯罪所用或因犯罪所得之財物，均沒收之，如
    全部或一部不能沒收時，追徵其價額或以其財產抵償之，且
    按毒品危害防制條例第19條，係採義務沒收主義，故販賣毒
    品所用之物或所得之金錢，如能認定確係販賣毒品所用或所
    得之款項，且屬犯人所有，均應宣告沒收，不以當場搜獲扣
    押者為限（最高法院89年度台上字第178 號、第289 號、92
    年度台上字第2608號、93年度台上字第3670號判決意旨參照
    ）。又販賣毒品所得之對價，不問其中成本若干，利潤多少
    ，均應全部諭知沒收，貫徹政府查禁煙毒之決心，以符立法
    本旨（最高法院91年度台上字第2419號判決意旨參照）。是
    販賣毒品所得之金錢，無論已否扣案，如仍屬存在，即應依
    法沒收。故被告廖仁德販賣甲基安非他命予吳宗樺，其犯罪
    所得為42000 元，雖未扣案，然無法證明業已滅失，自屬被
    告廖仁德犯毒品危害防制條例第4 條之罪所得之財物，應依
    毒品危害防制條例第19條第1 項規定諭知沒收，如全部或一
    部不能沒收時，以其財產抵償之。
 2、另按所謂幫助犯係指就他人之犯罪加以助力，使其易於實施
    之積極的或消極的行為而言。其犯罪態樣與實施犯罪之正犯
    有異，其所處罰者，乃其提供助力之行為本身，而非正犯實
    施犯罪之行為。因此幫助犯不適用責任共同之原則，對正犯
    所有供犯罪所用或因犯罪所得之物，勿庸併為沒收之宣告（
    最高法院88年度台上字第6234號判決意旨參照）。故本案正
    犯即被告廖仁德販賣第二級毒品之未扣案所得42,000元，無
    須在被告李瑞秋部分宣告沒收。
 3、扣案之海洛因1 小包（驗餘淨重0.1824公克）、甲基安非他
    命2 小包（警秤淨重合計3.41公克），係被告廖仁德所施用
    之毒品，均係違禁物，爰依毒品危害防制條例第18條第1項
    前段規定沒收銷燬。
 4、被告廖仁德持有之門號0000000000號行動電話，固為其販賣
    毒品連絡所用之工具，然該行動電話及門號（含SIM 卡1 枚
    ）部分，均非被告廖仁德所有，業據其供明在卷（見本院卷
    第89頁背面），且未扣案，又非違禁物，爰不另為沒收之諭
    知。
 5、又毒品危害防制條例第18條第1 項前段規定，查獲之第一、
    二級毒品，不問屬於犯人與否，沒收銷燬之。其所稱查獲之
    毒品，係指犯人被查獲之毒品而言（最高法院98年度第4666
    、3806、1223號）。經查，本件警察所查扣證人吳宗樺所丟
    棄之第二級毒品甲基安非他命1 包（驗餘淨重32.5835 公克
    ），係被告廖仁德販賣且已交付予證人吳宗樺後，於吳宗樺
    持有中，並係警察在證人吳宗樺處所查獲，故該毒品應屬證
    人吳宗樺所有供其施用之毒品，與本案尚屬無涉，應由檢察
    官於另案聲請宣告沒收，附此敘明。
 6、至警察另在證人吳宗樺處所查扣之甲基安非他命吸食器1 組
    、甲基安非他命殘渣袋5 個、吸管分裝杓1 支、打火機1 個
    等物，係證人吳宗樺所有供其個人施用毒品之物，與本案亦
    屬無涉，亦不另為沒收之諭知。
據上論斷，應依刑事訴訟法第299 條第1 項前段，毒品危害防制
條例第4 條第2 項、第10條第1 項、第2 項、第17條第2 項、第
18條第1 項前段、第19條第1 項，刑法第11條、第30條第1 項前
段、第2 項、第51條第5 款，判決如主文。
本案經檢察官黃明正到庭執行職務。
中    華    民    國   100    年    1     月    27    日
                  刑事第一庭  審判長法  官  林 信 旭
                                    法  官  林 大 為
                                    法  官  林 卉 聆
以上正本證明與原本無異。
如不服本判決應於收受判決後10日內向本院提出上訴書狀，並應
應敘述具體理由。其未敘述上訴理由者，應於上訴期間屆滿後20
日內向本院補提理由書(均須按他造當事人之人數附繕本)「切勿
逕送上級法院」。
                                    書記官  楊 慧 萍
中    華    民    國   100    年    1     月    27    日
附錄論罪科刑之法條全文：
毒品危害防制條例第4條第第2項
製造、運輸、販賣第二級毒品者，處無期徒刑或 7 年以上有期
徒刑，得併科新臺幣 1 千萬元以下罰金。
毒品危害防制條例第10條
施用第一級毒品者，處 6 月以上 5 年以下有期徒刑。
施用第二級毒品者，處 3 年以下有期徒刑。